【裁判字號】    90,交抗,171
【裁判日期】    900403
【裁判案由】    聲明異議
【裁判全文】
臺灣高等法院臺中分院刑事裁定                      九十年度交抗字第一七一號
    抗告人即
    受處分人  甲○○
右列抗告人因違反道路交通管理處罰條例聲明異議案件，不服臺灣台中地方法院中華
民國九十年二月六日所為裁定（九十年度交聲字第十九號）提起抗告，本院裁定如左
：
      主  文
抗告駁回。
      理  由
一、本件抗告人即受處分人（以下稱抗告人）甲○○於民國八十八年十一月十八日凌
    晨一時四十六分許，駕駛其所有之車牌號碼ＢＣ—二八五二號自用小客車，在臺
    中市○○路二七二號前為警攔檢，拒絕接受酒精濃度測試，為臺中市警察局保安
    隊警員乙○○當場以抗告人有違反道路交通管理處罰條例第三十五條第一項第三
    款之行為，填製中市警交（八七）Ａ字第０七九六五二九七號違反道路交通管理
    事件通知單予以舉發，因抗告人逾越到案期限，故依法移送原處分機關交通部公
    路局臺中區監理所裁處罰鍰新臺幣一萬二千元，並吊扣其駕駛執照六個月，案經
    抗告人向原審聲明異議。
二、原審裁定意旨略以：(一)、按汽車駕駛人駕駛汽車拒絕接受酒精濃度測試之檢定者
    ，處新臺幣六千元以上一萬二千元以下罰鍰，並當場禁止其駕駛及吊扣其駕駛執
    照六個月，道路交通管理處罰條例第三十五條第一項第三款定有明文。(二)、抗告
    人於原審聲明異議意旨略以：當日係因商店將抗告人之汽車停在臺中市○○路路
    邊，抗告人僅係至車內拿取資料，並未駕車，後因警員認其妨礙交通而要求將車
    輛往前開三十公尺，方遵從警員指揮將汽車駛往前方，詎料警員竟因此認為抗告
    人有駕駛行為，而要求接受酒精濃度測試，故其深感不服，請求撤銷原處分云云
    。經查：(1)按人民違反法律上之義務而應受行政罰之行為，法律無特別規定時，
    雖不以出於故意為必要，仍須以過失為其責任條件。但應受行政罰之行為，僅須
    違反禁止規定或作為義務，而不以發生損害或危險為其要件者，推定為有過失，
    於行為人不能舉證證明自己無過失時，即應受處罰，司法院大法官會議釋字第二
    七五號解釋可資參照。(2)本件抗告人於右揭時、地確有駕駛汽車，並拒絕酒精濃
    度測試之行為，業經抗告人於原審坦承不諱，並與證人即舉發本件之臺中市警察
    局保安隊警員乙○○所證述之情節相符，雖抗告人辯稱係因遵從員警要求其移動
    車輛之指揮，方駕駛車輛往前移動三十公尺，然此為證人乙○○所否認，參酌證
    人即舉發之員警乙○○與抗告人素不相識，亦無夙怨，衡情並無設詞攀誣抗告人
    之理，此外抗告人復無法舉證證明係何位警員要求其移動車輛之事實，揆諸前揭
    大法官會議解釋意旨，抗告人之辯解尚難採信。原審因而認本件事證明確，抗告
    人之違規行為堪以認定，而抗告人既有上開違規之事實，原處分機關交通部公路
    局臺中區監理所據以援引上開規定，裁處抗告人罰鍰新臺幣一萬二千元，並吊扣
    其駕駛執照六個月，並無不當。並認抗告人之異議為無理由，而予以駁回。
三、抗告意旨略以：抗告人所有之車牌號碼ＢＣ—二八五二號自用小客車，並非在東
    興路二七二號前為警攔檢，是商店將汽車停放於店家大門口大隆路路旁，抗告人
    僅係至車後拿取資料，並未駕車，執勤員警上前要求抗告人接受酒精濃度測試，
    此時在場人丙○○就和員警理論起來，警員就命抗告人將車輛移動至東興路二七
    二號，待車輛移動至該處後，警員就表示抗告人此舉即為酒後駕車，也未當場告
    發，即先行離去，抗告人並無任何不法情事，為此提出抗告，請求撤銷原裁定云
    云。
四、本院查：本件經傳訊警員乙○○到庭結證稱：「（取締受處分人交通違規之經過
    情形如何？）我們取締交通違規是取締、告發並行，我們那天巡邏勤務看到受處
    分人的車子停在路中央，這時他的車子沒有發動，受處分人站在駕駛座的車門邊
    ，我們先勸他趕快將車輛開到馬路旁，他說他馬上要離開，當時我們的車子是停
    在受處分人車子的後面，過了一會兒，我們看到他還在和人講話，沒有要離開的
    意思，才又第二次過去要看他的證件，發現他身上有酒味，他的證件過期了我們
    就以證件逾期開罰單給他，並再度勸導他酒後不要開車，等我們上車後看到他的
    車子往前開，因酒後不能開車所以我們就去攔他的車，追了壹佰公尺把他攔下來
    ，但是他不下車並拒絕作酒精測試，我們告訴他拒絕測試也是要告發，他說隨便
    你們開，反正他不會去繳，然後車子開著就走了，當時警車是停在他車子的後面
    ，我們處理交通違規碰到此種情形不會強行攔阻他叫他不要離開」、「我們警察
    依規定執行勤務，而且當時受處分人車上還有好幾位乘客，我們沒有必要去陷害
    受處分人」等語明確，並有被告拒絕酒精濃度測試檢定之檢測資料影本一紙在卷
    可憑。且查：抗告人對於其於右揭時、地有駕車之行為，並且未配合警方作酒精
    濃度測試之檢定之事實，亦不諱言，雖其辯稱其所以移動車輛係依警方人員之指
    示而為云云，然為證人乙○○所否認，被告雖舉證人丙○○以實其說，然經本院
    依抗告人所提地址傳訊證人，因地址欠詳而無法送達傳票，又命抗告人自行偕同
    證人丙○○到庭作證，證人亦未到庭，自難認抗告人抗告各情係屬事實，且本件
    事證已臻明確，亦無再予傳訊證人丙○○之必要。是抗告人否認有違反道路交通
    管理處罰條例第三十五條第一項第三款之情事，而指摘原裁定不當，尚無理由，
    應予駁回。
四、據上論斷，應依道路交通案件處理辦法第二十六條，刑事訴訟法第四百十二條，
    裁定如主文。
中       華       民       國   九  十    年     四      月     三      日
                                臺灣高等法院臺中分院刑事第四庭
                                      審判長法  官  洪  耀  宗
                                            法  官  吳  重  政
                                            法  官  江  德  千
右正本證明與原本無異。
不得再抗告。
              書記官  吳  麗  琴
中       華       民       國   九  十    年     四      月     四      日
                                                                        Ｋ


司法院資訊處製作；財團法人民間司法改革基金會備份。
